【裁判字號】    97,聲,2697
【裁判日期】    971202
【裁判案由】    發還擔保金
【裁判全文】
臺灣板橋地方法院民事裁定              97年度聲字第2697號
聲  請  人
即  債權人  乙○○
            甲○○
上列聲請人與相對人業盛科技股份有限公司間聲請發還擔保金事
件，本院裁定如下：
    主  文
聲請駁回。
聲請費用由聲請人負擔。
    理  由
一、按應供擔保之原因消滅，供擔保人證明受擔保利益人同意返
    還者，或訴訟終結後，供擔保人證明已定20日以上之期間，
    催告受擔保利益人行使權利而未行使者，或法院依供擔保人
    之聲請，通知受擔保利益人於一定期間內行使權利，並向法
    院為行使權利之證明而未證明者，法院應依供擔保人之聲請
    ，以裁定命返還其提存物或保證書，民事訴訟法第104 條第
    1 項定有明文，依同法第106 條之規定，於其他依法令供訴
    訟上之擔保者，亦準用之。其中因釋明假扣押之原因而供之
    擔保，係擔保債務人因假扣押所應受之損害，故必待無損害
    發生，或債權人本案勝訴確定，或就所生之損害已經賠償時
    ，始得謂供擔保之原因消滅，最高法院53年臺抗字第279 號
    判例意旨可資參照。另所謂訴訟終結，在因假扣押所供擔保
    之場合，因該擔保係為保障受擔保利益人因該假扣押所受損
    害而設，倘執行法院已依假扣押裁定為假扣押之執行，則在
    供擔保人撤回假扣押之執行前，受擔保利益人所受損害仍可
    能繼續發生，損害額既尚未確定，自難強令其行使權利，必
    待供擔保人已撤回假扣押之執行，始得謂為訴訟終結，最高
    法院87年度臺抗字第234 號裁定意旨可資參照。
二、本件聲請意旨略以：聲請人乙○○、甲○○與相對人間因給
    付資遣費事件，前依本院96年度裁全字第5547號民事裁定，
    分別提供現金新臺幣（下同）170,000及110,000元之提存金
    後，聲請就相對人之財產在492,299元及324,071元範圍內予
    以假扣押在案。茲因兩造間之本案訴訟業經本院96年度勞訴
    字第66號判決確定，而聲請人已聲請本院發函通知相對人行
    使權利而未為行使。為此，爰依法聲請返還前開提存金等語
    ，並提出本院96年度裁全字第5547號民事裁定、96年度存字
    第4301號提存書、本院96年度勞訴字第66號民事判決暨確定
    證明書等影本各1 份為證。
三、經查，相對人業盛科技股份有限公司業經主管機關以民國96
    年9 月11日經授中字第0963275056號解散公司登記在案，有
    相對人公司基本資料查詢單1 紙附卷可稽，則依公司法第24
    條至第26條之規定，應行清算，而該公司並未向法院呈報清
    算人及清算終結，復據本院依職權查明無誤，有本院辦理民
    事電話查詢登記表1紙在卷足憑，故依公司法第322條之規定
    ，自應以全體董事為其法定清算人，而聲請人僅列董事丙○
    ○為法定代理人，已屬違誤。復查，本件聲請人甲○○以相
    對人負欠其資遣費324,071 元未清償為由，向本院聲請假扣
    押，經本院於民國96年7 月31日以96年度裁全字第5547號裁
    定准聲請人提供擔保後，於相對人之財產在324,071 元之範
    圍內得假扣押。嗣聲請人甲○○以同一原因事實向本院提起
    訴訟，亦經本院96年度勞訴字第66號判決聲請人勝訴確定等
    情，業據本院依職權調閱上開卷宗核閱屬實。惟按該確定判
    決之內容係命相對人應給付聲請人甲○○318,424 元及其法
    定利息，此與假扣押請求範圍之差距即屬相對人可能受之損
    害而應由聲請人甲○○賠償之部分，故本件難認應供擔保原
    因消滅，合先敘明；又查聲請人甲○○迄未撤回本院96年度
    執全字第3044號假扣押之執行程序，亦經本院調取前開假扣
    押執行案卷查明屬實，是該假扣押程序之受擔保利益人即相
    對人因該假扣押程序所可能受之損害，既尚未確定，自難強
    求其須行使權利，故聲請人甲○○於撤回假扣押執行程序前
    即聲請本院通知相對人行使權利，顯與民事訴訟法第106 條
    準用同法第104條第1項第3 款前段，於「訴訟終結後」定20
    日以上期間催告受擔保利益人行使權利而未行使之要件不符
    。依此，聲請人甲○○之聲請於法尚有未合，不能准許。
四、末按假扣押所保全之請求，其本案訴訟已獲全部勝訴判決確
    定者，擔保提存之提存人於提存後即得逕向該管法院提存所
    聲請返還提存物，無庸法院為裁定，此觀提存法第18條第 1
    項第5 款及該法施行細則第16條規定自明。查聲請人乙○○
    就前揭於相對人財產在492,299 元範圍內得假扣押所保全之
    債權，既已向本院提起訴訟，且業經本院以96年度勞訴字第
    66 號判決命相對人應連帶給付492,299元及其利息，而該案
    已於96年12月22日確定在案乙節，有上開民事裁判暨確定證
    明書在卷可稽。故本件聲請人聲請假扣押所保全之請求，其
    本案訴訟顯已獲全部勝訴確定，依首揭提存法之規定及說明
    ，聲請人乙○○即可逕向該管法院提存所依規定手續領還前
    開擔保金即可，毋庸再行請求本院裁定准許，是本件聲請人
    乙○○之聲請，於法尚屬無據，應予駁回。
五、依民事訴訟法第95條、第78條，裁定如主文。
中    華    民    國    97    年    12    月    2     日
                  民事第一庭    法  官  李世貴
以上正本證明與原本無異。
如對本裁定抗告，須於裁定送達後10日內向本院提出抗告狀，並
應繳納抗告裁判費新臺幣1,000 元。
中    華    民    國    97    年    12    月    4     日
                                書記官  蘇哲男


司法院資訊處製作；財團法人民間司法改革基金會備份。
